【裁判字號】    97,訴,1091
【裁判日期】    970417
【裁判案由】    毒品危害防制條例
【裁判全文】
臺灣臺中地方法院刑事判決              97年度訴字第1091號
公  訴  人  臺灣臺中地方法院檢察署檢察官
被      告  甲○○
上列被告因毒品危害防制條例案件，經檢察官提起公訴（97年度
毒偵字第830號、第911號、第1279號），被告於準備程序中就被
訴事實為有罪之陳述，經本院合議庭裁定由受命法官獨任進行簡
式審判程序，本院判決如下：
    主    文
甲○○施用第一級毒品，累犯，處有期徒刑拾月。又施用第二級
毒品，累犯，處有期徒刑伍月。又施用第一級毒品，累犯，處有
期徒刑壹年。又施用第一級毒品，累犯，處有期徒刑壹年貳月。
扣案之海洛因貳包（合計驗餘淨重壹點陸貳伍肆公克）及外包裝
貳個均沒收銷燬之；注射針筒貳支均沒收。應執行有期徒刑年
，扣案之海洛因貳包（合計驗餘淨重壹點陸貳伍肆公克）及外包
裝貳個均沒收銷燬之；注射針筒貳支均沒收。
    事    實
一、甲○○於89年間，曾因施用毒品案件，經本院以裁定送臺灣
    臺中少年觀護所附設勒戒處所施以觀察勒戒後，認無繼續施
    用毒品之傾向，於90年1月20日釋放出所，並經本院以89年
    度少調字第1902號為不付審理確定。又於95年間，因施用毒
    品案件，經本院以95年度訴字第851號判處有期徒刑9月確定
    ；復因施用毒品案件，經本院以95年度易字第1222號判處有
    期徒刑4月確定；再因施用毒品案件，經本院以95年度簡字
    第221號判處有期徒刑5月確定。上開3案，經本院以96年度
    聲字第881號裁定定應執行有期徒刑1年4月確定，嗣經本院
    以96年度聲減字第1574號減刑後應執行有期徒刑8月，並於9
    6年7月16日縮刑期滿執行完畢。
二、詎甲○○仍不知悔改，(一)、基於施用第一級毒品海洛因之犯
    意，於96年11月23日下午1時許，在臺中縣豐原市中正公園
    廁所內，以將海洛因粉末摻水以針筒注射血管之方式，施用
    海洛因1次。另基於施用第二級毒品甲基安非他命之犯意，
    於96年11月26日上午8時30分前某時許，在臺中縣新社鄉○
    ○村○○街○段300號住處，施用甲基安非他命1次。(二)、復
    基於施用第一級毒品海洛因之犯意，於97年1月16日某時許
    ，在上開住處，以將海洛因粉末摻水以針筒注射血管之方式
    ，施用海洛因1次。(三)、再基於施用第一級毒品海洛因之犯
    意，於97年2月1日早上某時許，在上開住處，以上開之方式
    ，施用海洛因1次。嗣於：(1)、96年11月26日上午8時30分許
    ，在臺中縣新社鄉○○村○○街，為警欄攔查，並經其同意
    採集尿液檢驗，結果呈可待因、嗎啡及甲基安非他命陽性反
    應，始悉上情。(2)、97年1月17日，甲○○進入臺中縣石岡
    鄉南眉巷29號一處廢棄空屋內，遭警盤查，並經其同意採集
    尿液送驗，結果呈可待因、嗎啡陽性反應，始悉上情。(3)、
    97年2月1日下午4時40分許，在臺中縣豐原市○○○路與三
    豐路口，為警盤查後扣得2小包海洛因（驗餘淨重1.6254公
    克）及2支注射針筒，且經其同意採集尿液送驗，結果呈可
    待因、嗎啡陽性反應，始悉上情。
三、案經臺中縣警察局東勢分局及豐原分局報請臺灣臺中地方法
    院檢察署檢察官偵查起訴。
    理    由
一、訊據被告甲○○對於上開犯罪事實坦承不諱，而被告於96年
    11月26日經警採尿送驗，發現其尿液中確呈嗎啡及甲基安非
    他命陽性反應，另於97年1月17日及97年2月1日，分別經警
    採尿送驗，發現其尿液中均呈嗎啡陽性反應，有尿液代號與
    真實姓名對照表、中山醫學大學附設醫院檢驗科藥物檢測中
    心尿液檢驗報告各3紙在卷可稽，是其有施用第一級毒品海
    洛因及第二級毒品甲基安非他命之事實，應可確信。又被告
    於89年間，曾因施用毒品案件，經本院以裁定送臺灣臺中少
    年觀護所附設勒戒處所施以觀察勒戒後，認無繼續施用毒品
    之傾向，於90年1月20日釋放出所，並經本院以89年度少調
    字第1902號為不付審理確定。又於95年間，因施用毒品案件
    ，經本院以95年度訴字第851號判處有期徒刑9月確定；復因
    施用毒品案件，經本院以95年度易字第1222號判處有期徒刑
    4月確定；再因施用毒品案件，經本院以95年度簡字第221號
    判處有期徒刑5月確定之事實，有臺灣臺中地方法院檢察署
    刑案資料查註紀錄表、臺灣高等法院被告前案紀錄表在卷足
    憑。而被告前揭觀察勒戒執行完畢後迄本件行為時，雖已經
    滿5年，惟毒品危害防制條例於92年7月9日修正公布，自93
    年1月9日施行，其中第20條、第23條將施用毒品之刑事處遇
    程序，區分為「初犯」及「5年內再犯」、「5年後再犯」，
    依其立法理由之說明：「初犯」，經觀察、勒戒或強制戒治
    後，應為不起訴處分或不付審理之裁定，經觀察、勒戒或強
    制戒治執行完畢釋放後，「5年內再犯」者，因其再犯率甚
    高，原實施之觀察、勒戒及強制戒治既已無法收其實效，爰
    依法追訴或裁定交付審理，至於經觀察、勒戒或強制戒治執
    行完畢釋放後，「5年後再犯」者，前所實施之觀察、勒戒
    或強制戒治已足以遮斷其施用毒品之毒癮，為期自新及協助
    其斷除毒癮，仍適用「初犯」規定，先經觀察、勒戒或強制
    戒治之程序，從而依修正後之規定，僅限於「初犯」及「5
    年後再犯」二種情形，始應先經觀察、勒戒或強制戒治程序
    ，倘被告於5年內已再犯，經依法追訴處罰，縱其第3次（或
    第3次以上）再度施用毒品之時間，在初犯經觀察、勒戒或
    強制戒治執行完畢釋放5年以後，已不合於「5年後再犯」之
    規定，且因已於「5年內再犯」，顯見其再犯率甚高，原實
    施觀察、勒戒或強制戒治，已無法收其實效，即應依該條例
    第10條處罰（參最高法院95年5月9日95年第七次刑事庭會議
    決議）。是本件事證已明，被告施用第一級及第二級毒品之
    犯行足堪認定。
二、按海洛因及甲基安非他命分別為毒品危害防制條例所定之第
    一級、第二級毒品，是核被告所為，其施用第一級毒品之行
    為，係犯毒品危害防制條例第10條第1項之施用第一級毒品
    罪；其施用第二級毒品之行為，係犯同條例第2項之施用第
    二級毒品罪。其持有第一級毒品海洛因、第二級甲基安非他
    命，嗣進而施用之，持有之低度行為應為施用之高度行為所
    吸收，不另論罪。又被告所犯上開4罪間，犯意各別，行為
    互殊，應予分論併罰。再被告於95年間，因施用毒品案件，
    經本院以95年度訴字第851號判處有期徒刑9月確定；復因施
    用毒品案件，經本院以95年度易字第1222號判處有期徒刑4
    月確定；再因施用毒品案件，經本院以95年度簡字第221號
    判處有期徒刑5月確定。上開3案，經本院以96年度聲字第88
    1號裁定定應執行有期徒刑1年4月確定，嗣經本院以96年度
    聲減字第1574號減刑後應執行有期徒刑8月，並於96年7月16
    日縮刑期滿執行完畢之事實，有臺灣臺中地方法院檢察署刑
    案資料查註紀錄表、臺灣高等法院被告前案紀錄表在卷足憑
    ，其於執行完畢後5年內，故意再犯本件有期徒刑以上之罪
    ，為累犯，均依刑法第47條第1項規定各加重其刑。爰審酌
    被告前因施用毒品犯行，屢經觀察、勒戒及法院判處罪刑後
    ，仍故態復萌，再予施用毒品不輟，無視於毒品對於自身健
    康之戕害及國家對於杜絕毒品犯罪之禁令，並審酌被告犯後
    坦承犯行，態度尚佳等一切情狀，分別量處如主文所示之刑
    並定應執行刑。又扣案之海洛因2包（合計驗餘淨重1.6254
    公克）及其外包裝既與海洛因無法析離，亦因全部認屬查獲
    之第一級毒品，均依毒品危害防制條例第18條第1項前段之
    規定併予宣告沒收銷燬之；又注射針筒2支，為被告所有供
    施用海洛因之用，業據其供明在卷，爰依刑法第38條第1項
    第2款宣告沒收。
據上論斷，應依刑事訴訟法第273條之1第1項、第299條第1項前
段、毒品危害防制條例第10條第1項、第2項、第18條第1項前段
、刑法第11條、第47條第1項、第51條第5款、第38條第1項第2款
，判決如主文。
本案經檢察官乙○○到庭執行職務。
中    華    民    國    97    年     4    月    17    日
                  刑事第十五庭    法  官  柯雅惠
上正本證明與原本無異。
如不服本判決，應於送達後十日內向本院提出上訴狀（須附繕
本），上訴於台灣高等法院台中分院。
                                  書記官  鍾小屏
中    華    民    國    97    年     4    月    17    日
附錄：
毒品危害防制條例第10條
施用第一級毒品者，處六月以上五年以下有期徒刑。
施用第二級毒品者，處三年以下有期徒刑。


司法院資訊處製作；財團法人民間司法改革基金會備份。
